ACORDAO-COMPLETO-2400889

ACÓRDÃO 4508/2020 ATA 10/2020 - PRIMEIRA CÂMARA

VISTOS, relatados e discutidos estes autos de tomada de contas especial, instaurada pelo Fundo Nacional de Saúde, do Ministério da Saúde, em razão da aplicação irregular dos recursos do Sistema Único de Saúde no âmbito do Programa Farmácia Popular do Brasil, no período de janeiro/2013 a maio/2014.
ACORDAM os ministros do Tribunal de Contas da União, reunidos em sessão da 1ª Câmara, ante as razões expostas pelo relator, em:
9.1. julgar irregulares as contas dos responsáveis Dionatan Deividi Elli (CPF XXX.420.239-XX e CNPJ 12.845.781/0001-02) e Janaína Martins Batista (CPF XXX.430.969-XX) , com fundamento nos arts. 1º, inciso I, 16, inciso III, alíneas “b” e “c”, da Lei 8.443/1992, c/c os arts. 1º, inciso I, 209, incisos II e III, do Regimento Interno do TCU; 
9.2. condenar solidariamente os responsáveis identificados no subitem anterior, com fundamento no art. 19, caput, da Lei 8.443/1992, c/c o art. 210 do Regimento Interno do TCU, ao pagamento das quantias a seguir especificadas, com a fixação do prazo de 15 (quinze) dias, a contar das notificações, para comprovarem, perante o Tribunal (art. 23, inciso III, alínea “a”, da Lei 8.443/1992, c/c o art. 214, inciso III, alínea “a”, do Regimento Interno) , o recolhimento das dívidas aos cofres do Fundo Nacional de Saúde, atualizadas monetariamente e acrescidas dos juros de mora, calculados a partir das datas discriminadas, até a data dos recolhimentos, na forma prevista na legislação em vigor, abatendo-se, na oportunidade, os valores eventualmente já ressarcidos;
9.2.1. responsáveis solidários: Dionatan Deividi Elli (CPF XXX.420.239-XX e CNPJ 12.845.781/0001-02) e Janaína Martins Batista (XXX.430.969-XX) :
	VALOR ORIGINAL (R$) 
	DATA DA OCORRÊNCIA

	9.048,30
	14/03/2013

	9.064,98
	14/03/2013

	101,54
	14/03/2013

	88,08
	14/03/2013

	11.497,20
	08/04/2013

	25,20
	08/04/2013

	40,90
	16/04/2013

	12.096,90
	31/05/2013

	13.856,31
	31/05/2013

	13,77
	31/05/2013

	102,25
	31/05/2013

	10.190,10
	04/06/2013

	13.372,02
	04/06/2013

	20,45
	04/06/2013

	122,70
	04/06/2013

	13.592,52
	16/06/2013

	18.149,76
	01/07/2013

	13,77
	01/07/2013

	61,35
	01/07/2013

	25,20
	02/07/2013

	15.153,00
	02/07/2013

	40,90
	26/07/2013

	19.797,21
	26/07/2013

	16.308,00
	29/07/2013

	50,40
	29/07/2013

	61,35
	30/08/2013

	25,20
	30/08/2013

	16.726,41
	30/08/2013

	13.774,20
	30/08/2013

	50,40
	30/08/2013

	50,40
	01/10/2013

	16.043,10
	01/10/2013

	19.042,02
	02/10/2013

	26,92
	02/10/2013

	122,70
	02/10/2013

	16.997,13
	12/11/2013

	13.706,40
	12/11/2013

	177,60
	12/11/2013

	122,70
	12/11/2013

	25,20
	12/11/2013

	20.421,90
	06/12/2013

	16.298,10
	06/12/2013

	75,60
	06/12/2013

	25,20
	06/12/2013

	61,35
	06/12/2013

	1.650,60
	30/12/2013

	1.460,70
	30/12/2013

	153,36
	30/12/2013

	9.2.2. responsável: Dionatan Deividi Elli (CPF XXX.420.239-XX e CNPJ 12.845.781/0001-02) :
	VALOR ORIGINAL (R$) 
	DATA DA OCORRÊNCIA

	11.409,30
	07/02/2014

	13.635,81
	28/02/2014

	76,68
	28/02/2014

	25,56
	16/04/2014

	17.225,10
	16/04/2014

	23.382,45
	16/04/2014

	15.086,40
	12/05/2014

	19.669,95
	12/05/2014

	76,68
	12/05/2014

	3.474,90
	30/05/2014

	2.553,00
	30/05/2014

	14,40
	30/05/2014

	7.850,10
	07/07/2014

	11.159,82
	07/07/2014

9.3. aplicar a Janaína Martins Batista (XXX.430.969-XX) e Dionatan Deividi Elli (XXX.420.239-XX) , individualmente, a multa prevista no art. 57 da Lei 8.443/1992, c/c o art. 267 do Regimento Interno, no valor de R$ 30.000,00 (trinta mil reais) e R$ 12.600,00 (doze mil e seiscentos mil reais) , respectivamente, com a fixação do prazo de quinze dias, a contar das notificações, para comprovarem, perante o Tribunal (art. 214, inciso III, alínea “a”, do Regimento Interno) , o recolhimento da dívida aos cofres do Tesouro Nacional, atualizada monetariamente desde a data deste acórdão até a do efetivo recolhimento, se forem pagas após o vencimento, na forma da legislação em vigor;
9.4. autorizar, desde logo, nos termos do art. 28, inciso II, da Lei 8.443/1992 c/c o art. 219, inciso II, do RITCU, a cobrança judicial das dívidas caso não atendidas as notificações;
9.5. autorizar, desde logo, caso solicitado e o processo não tenha sido remetido para cobrança judicial, o pagamento das dívidas em até 36 (trinta e seis) parcelas mensais e consecutivas, nos termos do art. 26 da Lei 8.443/1992, c/c o art. 217 do Regimento Interno/TCU, fixando-se o vencimento da primeira parcela em 15 (quinze) dias, a contar do recebimento da notificação, e o das demais a cada mês, devendo incidir sobre cada valor mensal os correspondentes acréscimos legais, na forma prevista na legislação em vigor, sem prejuízo de alertar os responsáveis de que a falta de comprovação do recolhimento de qualquer parcela implicará o vencimento antecipado do saldo devedor; e 
9.6. dar ciência desta deliberação ao Procurador-Chefe da Procuradoria da República no Paraná, nos termos do § 3º do art. 16 da Lei 8.443/1992 c/c o § 7º do art. 209 do Regimento Interno do TCU, para adoção das medidas cabíveis.

Tomada de contas especial instaurada pelo Fundo Nacional de Saúde/Ministério da Saúde em razão da aplicação irregular de recursos do Sistema Único de Saúde (SUS) no âmbito do Programa Farmácia Popular do Brasil (PFPB)  Aqui Tem Farmácia Popular, no período de janeiro/2013 a maio/2014.

Primeira Câmara

Fundo Nacional de Saúde/MS.

3. Responsáveis: Dionatan Deividi Elli (CPF XXX.420.239-XX e CNPJ 12.845.781/0001-02) e Janaína Martins Batista (XXX.430.969-XX).

13.1. Ministros presentes: Walton Alencar Rodrigues (Presidente), Benjamin Zymler, Bruno Dantas e Vital do Rêgo (Relator).
13.2. Ministros-Substitutos presentes: Augusto Sherman Cavalcanti e Weder de Oliveira.

VITAL DO RÊGO

Transcrevo, a seguir com os ajustes de forma pertinentes, a instrução produzida pela Secretaria de Controle Externo de Tomada de Contas Especial (peça 31) , que contou com a anuência de seus dirigentes (peças 32 e 33) .
INTRODUÇÃO
	Cuidam os autos de tomada de contas especial instaurada pelo Fundo Nacional de Saúde/Ministério da Saúde (FNS/MS) , em desfavor da empresa Farmácia Boa Saúde/Elli & Santos Ltda. - ME – Farmácia Boa Saúde (CNPJ 12.845.781/0001-02) , solidariamente com Dionatan Deividi Elli (CPF XXX.420.239-XX) e Janaína Martins Barbosa (CPF XXX.430.969-XX) , em razão da aplicação irregular dos recursos do Sistema Único de Saúde (SUS) no âmbito do Programa Farmácia Popular do Brasil – Aqui Tem Farmácia Popular (PFPB) , na Farmácia Boa Saúde, nome de fantasia da empresa Elli & Santos Ltda. - ME, localizada em Iguaraçu/PR, no período de janeiro/2013 a maio/2014.
HISTÓRICO 
2.	O Programa Farmácia Popular do Brasil foi instituído pela Lei 10.858, de 13/4/2004, regulamentado pelo Decreto 5.090, de 20/5/2004, para cumprir diretriz da Política Nacional de Assistência Farmacêutica, no sentido de dar à população o acesso a medicamentos considerados essenciais, utilizando ou não o SUS.
3.	Nos termos do Anexo LXXVII, art. 2º, da Portaria de Consolidação nº 5/2017, O PFPB consiste na disponibilização de medicamentos e/ou correlatos à população, pelo Ministério da Saúde, através de ‘Rede Própria’, constituída por Farmácias Populares, em parceria com os Estados, Distrito Federal e municípios; e pelo ‘Aqui Tem Farmácia Popular’, constituído por meio de convênios com a rede privada de farmácias e drogarias.
4.	Atualmente, de acordo com o Anexo LXXVII, art. 7º, da Portaria de Consolidação nº 5/2017, na modalidade ‘Aqui Tem Farmácia Popular’, são disponibilizados gratuitamente medicamentos para o tratamento de hipertensão, diabetes e asma. Além destes, são disponibilizados, com até 90% de desconto, medicamentos para rinite, dislipidemia, doença de Parkinson, osteoporose e glaucoma e, ainda, anticoncepcionais e fraldas geriátricas.
Auditoria do Denasus e Fase Interna da TCE
5.	Em 7/11/2017, com fundamento na IN/TCU 71/2012, alterada pela IN/TCU 76/2016 e DN/TCU 155/2016, o Diretor-Executivo Substituto do Fundo Nacional de Saúde autorizou a instauração de Tomada de Contas Especial (peça 5) em razão de auditoria do Sistema Nacional de Auditoria do SUS – Denasus que constatou a aplicação irregular dos recursos do SUS pela Farmácia Boa Saúde/Elli & Santos Ltda. – ME, conforme apontado no Relatório de Auditoria 16115-MS/SGEP/Denasus, de 26/7/2016 (peça 1 e Anexos, peças 2-4) .
6.	A auditoria do Denasus teve como objetivo cumprir as diretrizes definidas como eixo prioritário do Planejamento do Departamento Nacional de Auditoria do Sistema Único de Saúde/Denasus, para avaliar a execução do Programa Farmácia Popular do Brasil – PFPB, por parte de Farmácia Boa Saúde/Elli & Santos Ltda. – ME, bem como o estabelecido no artigo 1º do Decreto 5.090 de 20/5/2004 e § 2º e § 3º do artigo 41, da Portaria 971/GM/MS, de 15/5/2012 (peça 1, p. 3) .
7.	O motivo que levou à instauração da tomada de contas especial foi a execução pela Farmácia Boa Saúde das ações do Programa Farmácia Popular do Brasil (PFPB) em desacordo com as normas estabelecidas pelo Ministério da Saúde. Foram constatadas irregularidades que representavam R$ 425.571,50, a saber: falta de apresentação à equipe de auditoria das cópias da totalidade das notas fiscais das aquisições de todos os quantitativos de medicamentos dispensados através do PFPB, e dos cupons fiscais vinculados e respectivas receitas médicas, e, ainda, registro de medicamentos em nome de pessoa falecida sem a apresentação de documentos comprobatórios.
8.	O débito calculado para as 62 ocorrências identificadas por descumprimento das normas vigentes à época, especialmente a Portaria 3089/GM/MS, de 16/12/2009, a Portaria 184/GM/MS, de 3/2/2011 e a Portaria 971/GM/MS de 15/5/2012, foi atualizado em 14/11/2017 para o valor de R$ 624.043,73, levando o tomador de contas a concluir pela responsabilização da empresa J. M. Batista & Santos Ltda. – ME, solidariamente aos responsáveis legais à época da ocorrência dos fatos, Sr. Dionatan Deividi Elli, e as Sras. Janaína Martins Batista e Eliana Ribeiro dos Santos da Costa (peça 14, p. 9) . A inscrição em conta de responsabilidade, no SIAFI, foi efetuada mediante a Nota de Lançamento de Sistema 2017NS075142, de 14/11/2017 (peça 11) .
8.1.	J. M. Batista & Santos é a antiga denominação de Farmácia Boa Saúde/Elli & Santos Ltda. – ME, em razão de alteração ocorrida em 7/1/2014, conforme Terceira Alteração de Contrato Social (peça 7, p. 3-4) . No sistema CNPJ da Receita Federal, a empresa tem atualmente a denominação de Dionatan Deividi Elli-ME.
9.	Comprova-se que foi dada oportunidade de defesa aos responsáveis, em obediência aos princípios constitucionais que asseguram o direito ao contraditório e à ampla defesa, tanto no curso da auditoria como após a conclusão do relatório e da instauração da tomada de contas especial. Tendo em vista os avisos de recebimento (peça 6) referentes aos ofícios dirigidos aos responsáveis (peça 13) , o edital publicado no Diário Oficial da União (peça 5, p. 5) , o tomador de contas especial considerou subsistente o motivo que legitimou a instauração da tomada de contas especial (peça 14, p. 12-13) .
10.	Em 17/8/2018, a Secretaria de Controle Interno do Ministério da Transparência e Controladoria-Geral da União emitiu o relatório de auditoria 734/2018 (peça 15) , em concordância com o relatório do tomador de contas. Em atendimento ao disposto nas alíneas “a” do inciso II do art. 10 da Instrução Normativa/TCU 71/2012, registrou-se que as medidas adotadas em relação à apuração dos fatos foram adequadas, exceto quanto à demora para instauração da tomada de contas especial. Quanto ao previsto na alínea “b” do mesmo inciso II, considerou-se que as normas para instauração e desenvolvimento da tomada de contas especial foram cumpridas (peça 15, p. 2) .
11.	Com base no certificado e parecer de auditoria 734/2018, o dirigente do órgão de controle interno concluiu pela irregularidade das presentes contas (peças 16 e 17) .
12.	Em 4/9/2018, o Ministro de Estado da Saúde declarou ter tomado conhecimento das conclusões contidas no relatório e certificado de auditoria, bem como no parecer da Secretaria Federal de Controle Interno da Controladoria-Geral da União da Presidência da República, manifestando-se pela irregularidade das contas e determinando o encaminhamento do processo ao Tribunal de Contas da União, sendo registrada no sistema e-TCE sob número 715/2017 (peça 18) .
Fase Externa da TCE
13.	Remetida ao TCU pelo Ministério da Saúde, a presente tomada de contas especial foi autuada, em 23/10/2018, sob o nº TC Processo 037.153/2018-8 pela Secretaria de Controle Externo de Tomada de Contas Especial (Secex-TCE) .
14.	A primeira instrução levada à efeito pela Secex-TCE (peça 19) , concluiu estarem satisfeitos os pressupostos de procedibilidade da IN TCU 71/2012, uma vez que não houve o transcurso de mais de dez anos desde o fato gerador sem que tenha havido a notificação do responsável pela autoridade administrativa federal competente, bem como o valor atualizado do débito em 1/1/2017 supera o mínimo estabelecido de R$ 100.000,00. Também, que não foram encontrados débitos imputáveis aos responsáveis em outros processos em tramitação no Tribunal.
15.	No que tange aos responsáveis, como não se comprovou a atuação da Sra. Eliana Ribeiro dos Santos da Costa (CPF XXX.426.929-XX) como administradora, foi então excluída do rol de responsáveis, restando o Sr. Dionatan Deividi Elli e a Sra. Janaína Martins Barbosa como responsáveis solidários à empresa pelas ocorrências relacionadas pela auditoria do Denasus. 
16.	Dessa forma, concluiu a instrução inicial, por fim, que foi possível, na forma dos arts. 10, § 1º, e 12, incisos I e II, da Lei 8.443/1992 c/c o art. 202, incisos I e II, do RI/TCU, definir a responsabilidade da empresa Dionatan Deividi Elli-ME (CNPJ 12.845.781/0001-02) , solidariamente aos representantes legais à época dos fatos, Sr. Dionatan Deividi Elli (CPF XXX.420.239-XX) e Sra. Janaína Martins Barbosa (CPF XXX.430.969-XX) , e quantificar adequadamente o débito a eles atribuído, propondo, assim, a citação dos responsáveis, posicionamento esse que teve a concordância do diretor imediato e do titular da unidade técnica (peças 20 e 21) , que autorizou as citações, conforme delegação de competência conferida pelo relator, Ministro Vital do Rêgo.
EXAME TÉCNICO
Irregularidades Causadoras do Dano
17.	Cabe ressaltar, de início, que os responsáveis foram citados, solidariamente, em decorrência das seguintes irregularidades:
17.1	Responsáveis: Dionatan Deividi Elli-ME (CNPJ 12.845.781/0001-02) , solidariamente à representante legal à época dos fatos, Sra. Janaína Martins Barbosa (CPF XXX.430.969-XX) :
	a) Ocorrência: dispensações de medicamentos sem comprovação das notas fiscais de aquisição;
	Dispositivos violados: arts. 17 e 23, §§ 2º e 3º, da Portaria 971/GM/MS, de 15/5/2012;
	Conduta: deixar de comprovar com as notas fiscais as aquisições dos medicamentos dispensados, quando deveria ter apresentado notas fiscais fidedignas contendo a informação da aquisição dos medicamentos dispensados pelo Programa Farmácia Popular do Brasil;
	Evidência: constatação 426626 conforme Relatório de Auditoria 16115/MS/SGEP/DENASUS (peça 1, p. 12-34) ;
	Valor histórico: R$ 298.246,86.
	b) Ocorrência: falta de apresentação dos cupons fiscais vinculados e respectivas prescrições médicas, referentes às dispensações realizadas;
	Dispositivos violados: arts. 22, 23 §§ 1º e 3º e 39, da Portaria 971/GM/MS, de 15/5/2012;
	Conduta: deixar de comprovar com as cópias dos cupons vinculados e prescrições médicas as dispensações de medicamentos, quando deveria ter apresentado documentação fidedigna contendo a informação dos medicamentos dispensados pelo Programa Farmácia Popular do Brasil;
	Evidência: constatação 426627, conforme Relatório de Auditoria 16115/MS/SGEP/DENASUS (peça 1, p. 12-34) ;
	Valor histórico: R$ 580,85.
	c) Ocorrência: registro de dispensação de medicamentos em nome de pessoas que foram a óbito em datas anteriores às registradas no Sistema de Informação do Programa;
	Dispositivos violados: arts. 21 e 23, incisos I e II, da Portaria 971/GM/MS, de 15/5/2012;
	Conduta: registrar dispensação de responsável legal, técnico e funcionários do estabelecimento auditado, sem apresentação da documentação que comprova a regularidade das dispensações, quando deveria ter sido realizado um controle para evitar essas dispensações irregulares;
	Evidência: constatação 426628, conforme Relatório de Auditoria 16115/MS/SGEP/DENASUS (peça 1, p. 12-34) ;
	Valor histórico: R$ 1.103,64.
17.2	Responsáveis: Dionatan Deividi Elli-ME (CNPJ 12.845.781/0001-02) , solidariamente ao representante legal à época dos fatos, Sr. Dionatan Deividi Elli (CPF XXX.420.239-XX) :
	a) Ocorrência: dispensações de medicamentos sem comprovação das notas fiscais de aquisição;
	Dispositivos violados: arts. 17 e 23, §§ 2º e 3º, da Portaria 971/GM/MS, de 15/5/2012;
	Conduta: deixar de comprovar com as notas fiscais as aquisições dos medicamentos dispensados, quando deveria ter apresentado notas fiscais fidedignas contendo a informação da aquisição dos medicamentos dispensados pelo Programa Farmácia Popular do Brasil;
	Evidência: constatação 426626 conforme Relatório de Auditoria 16115/MS/SGEP/DENASUS (peça 1, p. 12-34) ;
	Valor histórico: R$ 125.446,83.
	b) Ocorrência: falta de apresentação dos cupons fiscais vinculados e respectivas prescrições médicas, referentes às dispensações realizadas;
	Dispositivos violados: arts. 22, 23 §§ 1º e 3º e 39, da Portaria 971/GM/MS, de 15/5/2012;
	Conduta: deixar de comprovar com as cópias dos cupons vinculados e prescrições médicas as dispensações de medicamentos, quando deveria ter apresentado documentação fidedigna contendo a informação dos medicamentos dispensados pelo Programa Farmácia Popular do Brasil;
	Evidência: constatação 426627, conforme Relatório de Auditoria 16115/MS/SGEP/DENASUS (peça 1, p. 12-34) ;
	Valor histórico: R$ 14,40.
	c) Ocorrência: registro de dispensação de medicamentos em nome de pessoas que foram a óbito em datas anteriores às registradas no Sistema de Informação do Programa;
	Dispositivos violados: arts. 21 e 23, incisos I e II, da Portaria 971/GM/MS, de 15/5/2012;
	Conduta: registrar dispensação de responsável legal, técnico e funcionários do estabelecimento auditado, sem apresentação da documentação que comprova a regularidade das dispensações, quando deveria ter sido realizado um controle para evitar essas dispensações irregulares;
	Evidência: constatação 426628, conforme Relatório de Auditoria 16115/MS/SGEP/DENASUS (peça 1, p. 12-34) ;
	Valor histórico: R$ 178,92.
Citação dos Responsáveis
18.	Em cumprimento ao pronunciamento do titular da Secex-TCE (peça 21) , que, por delegação de competência do relator, autorizou as citações ao manifestar concordância com o encaminhamento proposta na instrução de peça 19, foram expedidos os seguintes ofícios:
	a) Ofício 0346/2019-TCU/Secex-TCE, de 31/1/2019, citando o Sr. Dionatan Deividi Elli, representante legal de Dionatan Deividi Elli – ME (CNPJ 12.845.781/0001-02) , no endereço Rua Ipê Roxo, 129 – Jardim Paraíso – 86.750-000 – Iguaraçu - PR (peça 25) . O AR retornou indicando a entrega da correspondência em 14/2/2019 (peça 29) ;
	b) Ofício 0347/2019-TCU/Secex-TCE, de 31/1/2019, citando o Sr. Dionatan Deividi Elli (CPF XXX.104.607-XX) no endereço Rua Cândido de Abreu, 71 – Jardim Cristina II – 83.410-800 – Colombo - PR (peça 26) . O AR retornou indicando a entrega da correspondência em 13/2/2019 (peça 28) ;
	c) Ofício 0348/2019-TCU/Secex-TCE, de 31/1/2019, citando a Sra. Janaína Martins Barbosa (CPF XXX.104.607-XX) no endereço Rua Nove de Julho, 466 – Casa – Centro – 86.730-000 – Astorga – PR (peça 27) . O AR retornou indicando a entrega da correspondência em 13/2/2019 (peça 30) .
Revelia dos Responsáveis
19.	Transcorrido o prazo regimental fixado e mantendo-se inertes os aludidos responsáveis, impõe-se que sejam considerados revéis, dando-se prosseguimento ao processo, de acordo com o art. 12, § 3º, da Lei 8.443/1992.
20.	Ao não apresentarem alegações de defesa, os responsáveis abstiveram-se de exercer o direito ao contraditório e à ampla defesa, princípios insculpidos na Constituição Federal, bem como deixaram de produzir provas da regular aplicação dos recursos sob suas responsabilidades.
21.	Portanto, presumem-se como verdadeiros os atos danosos descritos nas citações efetivadas, não elidindo o motivo da instauração desta tomada de contas especial embasada nas conclusões do Relatório de Auditoria 16115/MS/SGEP/DENASUS (peça 1) e no levantamento dos débitos apontados conforme o Relatório Completo do Tomador de Contas Especial 215/2017 (peça 14) .
Responsabilização Solidária pelo Dano
22.	Cabe registrar que a responsabilização solidária da pessoa jurídica com a pessoa física de seus sócios administradores encontra amparo em recente julgado (Acórdão 5259/2018-TCU-Primeira Câmara, relator Ministro Vital do Rêgo, proferido no TC Processo 030.027/2017-9) , onde os posicionamentos da unidade técnica, do Ministério Público Junto ao TCU e do Relator foram uníssonos por considerar o caráter convenial conferido às avenças firmadas com farmácias e drogarias privadas pelo Programa Farmácia Popular do Brasil, o que corrobora o encaminhamento ora proposto. Cita-se trecho do Voto condutor do referido acórdão:
	“Com relação à matéria de fato, como bem ressaltou o MPTCU, a norma que instituiu o PFPB (art. 2º, inciso II, da Portaria 184/2011, sucedido pelo art. 2º, inciso II, Portaria 111/2016) atribuiu ao programa, expressamente, a natureza de convênio, por meio do qual é outorgado ao particular (farmácia ou drogaria integrante da rede privada) a gestão de recursos públicos. Assim, ao assumir voluntariamente o múnus público de gestão de recursos do PFPB, o particular se submete à obrigação de prestar contas, conforme disposto no artigo 70, parágrafo único, da Constituição, e, eventual responsabilização em caso mau uso dos recursos geridos, consoante dispõe o artigo 71, inciso II, da CF/1988.
	Nesse contexto, compartilho o entendimento do MPTCU, no sentido de que, ao se considerar a gestão de recursos públicos no âmbito de uma pessoa jurídica de direito privado, as decisões das pessoas naturais administradoras dessa pessoa jurídica determinam a destinação a ser dada àqueles recursos públicos. Isso faz com que, além da pessoa jurídica, também seus administradores sejam obrigados, pessoalmente, a comprovar a regular aplicação dos recursos públicos submetidos às suas decisões, a exemplo do que deliberou esta Corte no Acórdão 8969/2016-TCU-Segunda Câmara (Rel. Min. Raimundo Carreiro) ”.
Individualização das Condutas e Culpabilidade
23.	Em se tratando de processo em que as partes interessadas não se manifestaram acerca das irregularidades imputadas, não há elementos para que se possa efetivamente aferir e reconhecer a ocorrência de boa-fé nas condutas dos responsáveis, podendo este Tribunal, desde logo, proferir o julgamento de mérito pela irregularidade das contas, conforme combinação dos §§ 2º e 6º do art. 202 do Regimento Interno do TCU.
24.	Esse entendimento está amparado nos Acórdão 133/2015-TCU-Primeira Câmara (Rel. Min. Bruno Dantas) , 2455/2015-1ª Câmara (Rel. Min. Bruno Dantas) , 3604/2015-1ª Câmara (Rel. Min. Bruno Dantas) , 5070/2015-2ª Câmara (Rel. Ministro Substituto André de Carvalho) e 2424/2015-Plenário Rel. Min Benjamin Zymler) .
25.	É razoável afirmar que era possível aos responsáveis ter consciência da ilicitude dos atos que praticaram, sendo-lhes exigível conduta diversa, no sentido de arquivar e manter arquivados, em meio físico e magnético/eletrônico, os documentos fiscais que comprovassem a aquisição dos medicamentos dispensados, tendo em vista a clareza dos normativos a que estavam vinculados na gestão do PFPB e que foram violados.
26.	Assim, devem as presentes contas ser julgadas irregulares, com a condenação em débito e aplicação de multa, com remessa de cópia dos elementos pertinentes ao Ministério Público da União, atendendo, assim, ao disposto no art. 16, § 3º, da Lei 8.443/1992 c/c o art. 209, § 7º, do Regimento Interno/TCU.
Não Ocorrência da Prescrição da Pretensão Punitiva
27.	Observa-se não ter ocorrido a prescrição da pretensão punitiva por parte do TCU que, nos termos do entendimento firmado no Acórdão 1441/2016-TCU-Plenário (Rel. Ministro Benjamin Zymler) , subordina-se ao prazo geral de prescrição indicado no art. 205 do Código Civil, qual seja, dez anos contados a partir da data de ocorrência da irregularidade sancionada, nos termos do art. 189 do Código Civil.
28.	As irregularidades discutidas nesta TCE ocorreram nos exercícios de 2013 e 2014, portanto há menos de 10 anos.
29.	Diante do exposto, não há óbice para que os responsáveis sejam apenados com a multa prevista no art. 57 da Lei 8.443/1992.
CONCLUSÃO
30.	Diante da revelia da sociedade empresária Dionatan Deividi Elli – ME, e dos representantes legais à época dos fatos, Sra. Janaína Martins Barbosa e Sr. Dionatan Deividi Elli, e inexistindo nos autos elementos que permitam concluir pela ocorrência de boa-fé ou de outros excludentes de culpabilidade em suas condutas, propõe-se que suas contas sejam julgadas irregulares e que os responsáveis sejam condenados em débito, bem como que lhes seja aplicada a multa prevista no art. 57 da Lei 8.443/1992.
INFORMAÇÕES ADICIONAIS
31.	Informa-se que na presente data não foram encontrados débitos imputáveis aos responsáveis em outros processos em tramitação no Tribunal.
PROPOSTA DE ENCAMINHAMENTO
32.	Diante do exposto, submetem-se os autos à consideração superior, propondo:
	a) considerar revéis, para todos os efeitos, a sociedade empresária Dionatan Deividi Elli-ME (CNPJ 12.845.781/0001-02) ; a Sra. Janaína Martins Barbosa (CPF XXX.430.969-XX) e o Sr. Dionatan Deividi Elli (CPF XXX.420.239-XX) , dando-se prosseguimento ao processo, nos termos do art. 12, § 3º, da Lei 8.443/1992 c/c o art. 202, § 8º, do RI/TCU;
	b) com fundamento nos arts. 1º, inciso I, 16, inciso III, alínea ‘c’, da Lei 8.443/1992 c/c os arts. 19, caput, e 23, inciso III, da mesma lei, e com arts. 1º, inciso I, 209, inciso III e IV, 210 e 214, inciso III, do Regimento Interno do TCU, que sejam julgadas irregulares as contas da sociedade empresária Dionatan Deividi Elli-ME (CNPJ 12.845.781/0001-02) , da Sra. Janaína Martins Barbosa (CPF XXX.430.969-XX) e do Sr. Dionatan Deividi Elli (CPF XXX.420.239-XX) , condenando-os ao pagamento das quantias a seguir especificadas, com a fixação do prazo de quinze dias, a contar da notificação, para comprovarem, perante este Tribunal (art. 214, inciso III, alínea ‘a’, do Regimento Interno) , o recolhimento da dívida aos cofres do Fundo Nacional de Saúde, atualizadas monetariamente e acrescidas dos juros de mora, calculados a partir das datas discriminadas até a data do recolhimento, e com o abatimento de valores acaso já satisfeitos, na forma prevista na legislação em vigor;
	b.1) Responsáveis solidários: Dionatan Deividi Elli-ME (CNPJ 12.845.781/0001-02) e Sra. Janaína Martins Barbosa (CPF XXX.430.969-XX) :

	VALOR ORIGINAL (R$) 
	DATA DA OCORRÊNCIA

	9.048,30
	14/03/2013

	9.064,98
	14/03/2013

	101,54
	14/03/2013

	88,08
	14/03/2013

	11.497,20
	08/04/2013

	25,20
	08/04/2013

	40,90
	16/04/2013

	12.096,90
	31/05/2013

	13.856,31
	31/05/2013

	13,77
	31/05/2013

	102,25
	31/05/2013

	10.190,10
	04/06/2013

	13.372,02
	04/06/2013

	20,45
	04/06/2013

	122,70
	04/06/2013

	13.592,52
	16/06/2013

	18.149,76
	01/07/2013

	13,77
	01/07/2013

	61,35
	01/07/2013

	25,20
	02/07/2013

	15.153,00
	02/07/2013

	40,90
	26/07/2013

	19.797,21
	26/07/2013

	16.308,00
	29/07/2013

	50,40
	29/07/2013

	61,35
	30/08/2013

	25,20
	30/08/2013

	16.726,41
	30/08/2013

	13.774,20
	30/08/2013

	50,40
	30/08/2013

	50,40
	01/10/2013

	16.043,10
	01/10/2013

	19.042,02
	02/10/2013

	26,92
	02/10/2013

	122,70
	02/10/2013

	16.997,13
	12/11/2013

	13.706,40
	12/11/2013

	177,60
	12/11/2013

	122,70
	12/11/2013

	25,20
	12/11/2013

	20.421,90
	06/12/2013

	16.298,10
	06/12/2013

	75,60
	06/12/2013

	25,20
	06/12/2013

	61,35
	06/12/2013

	1.650,60
	30/12/2013

	1.460,70
	30/12/2013

	153,36
	30/12/2013

b.2) Responsáveis solidários: Dionatan Deividi Elli-ME (CNPJ 12.845.781/0001-02) e Sr. Dionatan Deividi Elli (CPF XXX.420.239-XX) :
	VALOR ORIGINAL (R$) 
	DATA DA OCORRÊNCIA

	11.409,30
	07/02/2014

	13.635,81
	28/02/2014

	76,68
	28/02/2014

	25,56
	16/04/2014

	17.225,10
	16/04/2014

	23.382,45
	16/04/2014

	15.086,40
	12/05/2014

	19.669,95
	12/05/2014

	76,68
	12/05/2014

	3.474,90
	30/05/2014

	2.553,00
	30/05/2014

	14,40
	30/05/2014

	7.850,10
	07/07/2014

	11.159,82
	07/07/2014

	c) aplicar à sociedade empresária Dionatan Deividi Elli-ME (CNPJ 12.845.781/0001-02) , à Sra. Janaína Martins Barbosa (CPF XXX.430.969-XX) e ao Sr. Dionatan Deividi Elli (CPF XXX.420.239-XX) , individualmente, a multa prevista no art. 57 da Lei 8.443/1992 c/c o art. 267 do Regimento Interno, com a fixação do prazo de quinze dias, a contar da notificação, para comprovar, perante este Tribunal (art. 214, inciso III, alínea ‘a’, do Regimento Interno) , o recolhimento da dívida aos cofres do Tesouro Nacional, atualizada monetariamente desde a data do acórdão que vier a ser proferido até a do efetivo recolhimento, se for paga após o vencimento, na forma da legislação em vigor;
	d) autorizar, desde logo, nos termos do art. 28, inciso II, da Lei 8.443/1992 c/c o art. 219, inciso II, do RI/TCU, a cobrança judicial da dívida caso não atendidas as notificações;
	e) autorizar, desde logo, com fundamento no art. 26, da Lei 8.443/1992 c/c o art. 217, do Regimento Interno do TCU, caso seja do interesse dos responsáveis, o parcelamento da dívida em até 36 parcelas, incidindo, sobre cada uma, os encargos legais devidos, sem prejuízo de alertá-los de que, caso optem por essa forma de pagamento, a falta de comprovação do recolhimento de qualquer parcela implicará o vencimento antecipado do saldo devedor, nos termos do art. 26, parágrafo único, e 59, da Lei 8.443/1992 c/c o art. 217, § 2º, do Regimento Interno do TCU;
	f) encaminhar cópia da deliberação que vier a ser proferida, bem como do relatório e do voto que a fundamentarem, ao Procurador-Chefe da Procuradoria da República no Paraná, nos termos do § 3º do art. 16 da Lei 8.443/1992 c/c o § 7º do art. 209 do Regimento Interno do TCU, para adoção das medidas cabíveis; e comunicar-lhe que o relatório e o voto que a fundamentarem podem ser acessados por meio do endereço eletrônico www.tcu.gov.br/acordaos e que, caso haja interesse, o Tribunal pode enviar-lhe cópia desses documentos sem qualquer custo.”
2.	O Ministério Público junto ao TCU, neste feito representado pelo Procurador Rodrigo Medeiros de Lima, manifestou-se nos seguintes termos (peça 34) :
	Diante dos elementos presentes nos autos, este membro do Ministério Público de Contas da União manifesta sua concordância, no essencial, em relação à proposta uníssona da SecexTCE, nos termos consignados às peças 31-33.
Em decorrência de a empresa Dionatan Deividi Elli-ME ter sido arrolada no débito, solidariamente aos demais responsáveis, e por se tratar de empresa individual, entende-se que o débito e a multa não devam ser a ela imputados, por não possuir personalidade jurídica diversa e separada de seu titular, constituindo ambos uma única pessoa e um único patrimônio. Evita-se, assim, o bis in idem no encaminhamento proposto.
Contudo, diante das preocupações lançadas pelo Ministro-Substituto Augusto Sherman Cavalcanti, no voto que precedeu o Acórdão 11855/2019-TCU-Primeira Câmara, sugere-se incluir o registro do CPF do responsável, juntamente com o CNPJ por meio do qual explora atividade econômica, na condição de empresário individual, no futuro acordão a ser exarado, para conferir maior eficácia na busca de bens e no ressarcimento em fase de execução da dívida, se for o caso. 
Do exposto, propõe-se retirar do encaminhamento sugerido a multa e a solidariedade no débito imputados à firma individual Dionatan Deividi Elli-ME, substituindo a expressão “Sr. Dionatan Deividi Elli (CPF XXX.420.239-XX) ”, por “Sr. Dionatan Deividi Elli (CPF 080.420.239- 79, CNPJ 12.845.781/0001-02) .
É o relatório.

não há.

Procurador Rodrigo Medeiros de Lima.

TOMADA DE CONTAS ESPECIAL. PROGRAMA FARMÁCIA POPULAR. PREJUÍZOS DECORRENTES DA PRÁTICA DE ATOS NÃO CONSENTÂNEOS À LEGISLAÇÃO DO PROGRAMA. IRREGULARIDADE DAS CONTAS, CONDENAÇÃO EM DÉBITO E APLICAÇÃO DE MULTA.

TOMADA DE CONTAS ESPECIAL (TCE)

Secretaria de Controle Externo de Tomada de Contas Especial (SecexTCE).

Em exame, tomada de contas especial (TCE) instaurada pelo Fundo Nacional de Saúde/Ministério da Saúde (FNS/MS) , em desfavor da empresa Farmácia Boa Saúde/Elli & Santos Ltda. - ME – Farmácia Boa Saúde (12.845.781/0001-02) , solidariamente com os sócios, administradores, Dionatan Deividi Elli (080.420.239-79) e Janaína Martins Barbosa (051.430.969-52) , respectivamente nos períodos de 17/1/2014 a 5/3/2015 e 30/6/2011 a 17/1/2014, e com Eliana Ribeiro dos Santos da Costa (034.426.929-97) , sócia da referida sociedade empresária limitada de 30/6/2011 a 3/2/2015, em razão da aplicação irregular dos recursos do Sistema Único de Saúde (SUS) no âmbito do Programa Farmácia Popular do Brasil (PFPB) , – Aqui Tem Farmácia Popular, no período de janeiro/2013 a maio/2014.
Auditoria realizada pelo Denasus identificou que o referido estabelecimento comercial causou prejuízo ao referido programa, em decorrência de práticas contrárias às normas estabelecidas pelo Ministério da Saúde, como a falta de apresentação das cópias da totalidade das notas fiscais das aquisições de todos os quantitativos de medicamentos dispensados através do PFPB, bem como dos cupons fiscais vinculados e respectivas receitas médicas, e, ainda, o registro de medicamentos em nome de pessoa falecida sem a apresentação de documentos comprobatórios.
O dano apurado pelo órgão de fiscalização foi da ordem de R$ 425.571,50, em valores históricos.
A responsabilização solidária da pessoa jurídica com a pessoa física de seus sócios administradores encontra amparo no Acórdão 5259/2018-TCU-Primeira Câmara, de minha relatoria.
Em instrução inicial (peça 25) , a Secretaria de Controle Externo de Tomada de Contas Especial – Secex-TCE verificou que a Sra. Eliana Ribeiro dos Santos da Costa não exerceu em nenhum período a administração da sociedade e concluiu pelo afastamento da responsabilidade a ela atribuída pelo Denasus, motivo pelo qual deixou de lhe encaminhar a respectiva citação, excluindo-a da relação processual.
Instados a apresentarem alegações de defesa, conforme avisos de recebimento (peças 25 a 27 e 28 a 30) , os responsáveis quedaram-se inertes, restando caracterizada suas revelias, nos termos do art. 12, § 3º, da Lei 8.443/1992.
A unidade técnica propôs, em uníssono, o julgamento pela irregularidade das contas dos responsáveis, a condenação no débito apurado e a aplicação de multa.
O MPTCU, neste ato representado pelo Procurador Rodrigo Medeiros de Lima, anuiu, em essência, à proposta de mérito da unidade técnica.
Ponderou o Ministério Público de Contas que a posterior transformação da sociedade empresária limitada em empresa individual (peça 7, p. 8-10) imporia a condenação, em relação à firma individual, apenas do empresário individual que atualmente a representa, por não possuir personalidade jurídica diversa e separada de seu titular, constituindo ambos uma única pessoa e um único patrimônio.
Considerou, ainda, diante da preocupação externada pelo Ministro-Substituto Augusto Sherman Cavalcanti, no voto que precedeu o Acórdão 11855/2019-TCU-Primeira Câmara, fosse aposto no futuro acórdão, juntamente com o CPF do empresário, o CNPJ da empresa individual, de forma a conferir maior eficácia na busca de bens e no ressarcimento em fase de execução da dívida, se for o caso.
Assim, propôs o MPTCU retirar do encaminhamento proposto pela unidade técnica a multa e a solidariedade no débito imputados à firma individual Dionatan Deividi Elli-ME, substituindo a expressão “Sr. Dionatan Deividi Elli (CPF 080.420.239- 79) ”, por “Sr. Dionatan Deividi Elli (CPF 080.420.239- 79, CNPJ 12.845.781/0001-02) .
Feito esse breve histórico passo à análise de mérito destes autos.
De início, aplico aos responsáveis os efeitos da revelia previstos no art. 12, § 3º, da Lei 8.443/1992. 
No mérito, acompanho as manifestações precedentes, cujas análises adoto como minhas razões de decidir. De fato, restam caracterizadas as irregularidades apontadas, relacionadas aos prejuízos decorrentes do descumprimento das regras do Programa Farmácia Popular, e a responsabilidade dos agentes envolvidos, que se utilizaram de recursos públicos sem a apresentação de sua regular aplicação.
Não está caracterizada nos autos a prescrição da pretensão punitiva deste Tribunal, motivo pelo qual proponho também a aplicação da multa prevista no art. 57 da Lei 8.443/1992. As irregularidades discutidas nestes autos ocorreram nos exercícios de 2013 e 2014 e o ato que determinou a citação foi expedido em 18/12/2018 (peça 21) , antes, portanto, do interregno de dez anos previsto no art. 205 do Código Civil, utilizado subsidiariamente por este Tribunal, conforme Acórdão 1441/2016-TCU-Plenário.
Quanto à responsabilização nesta tomada de contas especial, permito-me fazer uma breve reflexão sobre o tema.
Inicialmente, considero pertinente a responsabilização da Sra. Janaína Martins Barbosa, por ter atuado como sócio administradora da então sociedade empresária limitada no período em que foram identificadas as irregularidades tratadas nestes autos.
Após as irregularidades, a Farmácia Boa Saúde/Elli & Santos Ltda. - ME – Farmácia Boa Saúde (12.845.781/0001-02) , em 9 de fevereiro de 2015, deixou de ser sociedade por cotas de responsabilidade solidária passando à natureza jurídica de empresa individual (peça 7, p. 8-10) .
Não há dúvidas, na jurisprudência desta Corte de Contas, que a empresa individual não tem personalidade diversa e separada do titular, constituindo-se como única pessoa com único patrimônio, tanto assim que é desnecessária a desconsideração da personalidade jurídica para a condenação de responsável empresário individual. Nesse sentido, os Acórdão 2386/2020-TCU-Primeira Câmara (relator Min. Augusto Sherman) , 4.476/2019-TCU-2ª Câmara (Min. Subst. Marcos Bemquerer) , 8.698/2019-TCU-2ª Câmara (relator Min. Aroldo Cedraz) , 3.201/2018-TCU-2ª Câmara (relator Min. Aroldo Cedraz) , 10.922/2016-TCU-2ª Câmara (Min. Subst. André de Carvalho) , 4.784/2014-TCU-1ª Câmara (Min. Benjamin Zymler) e 2.737/2013- TCU-Plenário (Rel. Min. José Jorge) , 1.563/2012-TCU-Plenário (Min. Subst. Marcos Bemquerer) , dentre outros.
Esse mesmo entendimento é espelhado na doutrina e jurisprudência pátrias, onde o empresário individual, conquanto esteja inscrito no Cadastro Nacional de Pessoas Jurídicas, não é considerado pessoa jurídica, pois equivale a um comerciante exercendo atos de comércio individualmente.
O Tribunal de Justiça de Santa Catarina explicou muito bem que o comerciante singular, vale dizer, o empresário individual é a própria pessoa física ou natural, respondendo os seus bens pelas obrigações que assumiu, quer sejam civis quer comerciais. A transformação de firma individual em pessoa jurídica é uma ficção do direito tributário, somente para o efeito do imposto de renda (Ap. cív. 8.447 – Lages, in Bol. Jur. ADCOAS, 18.878/73) 
Como o empresário individual não é considerado pessoa jurídica, seu patrimônio se confunde com o de seu empreendimento. Nesse sentido, o decidido pelo STJ no REsp 594.832/RO, relatora Min. Nancy Andrighi, na 3ª Turma, julgado em 28/06/2005 (DJ 01/08/2005, p. 443) , que invalidou doação feita pela empresa individual por falta de outorga uxória, conforme excerto da ementa do julgado, verbis:
Processual civil. Recurso especial. Ação rescisória. Agravo retido. Inviabilidade. Embargos de declaração. Não demonstração da omissão, contradição ou obscuridade. Patrimônio do empresário individual e da pessoa física. Doação. Invalidade. Ausência de outorga uxória.  Erro de fato. Tema controvertido. Violação a literal disposição de lei.
[...]
-Empresário individual é a própria pessoa física ou natural, respondendo os seus bens pelas obrigações que assumiu, quer civis quer comerciais.
- Indispensável a outorga uxória para efeitos de doação, considerando que o patrimônio da empresa individual e da pessoa física, nada mais são que a mesma realidade. Inválido, portanto, o negócio jurídico celebrado.
Menciono, ainda, outro julgado que também elucida bem a questão do patrimônio da empresa individual (Agravo de Instrumento AI 7923751 PR 0792375-1 (TJ-PR) :
Ementa: AÇÃO INTERPOSTA EM FACE DA FIRMA INDIVIDUAL. ARRESTO DOS BENS EM NOME DO TITULAR DA EMPRESA. POSSIBILIDADE. DESCONSIDERAÇÃO DA PERSONALIDADE JURÍDICA. NÃO APLICAÇÃO. PATRIMÔNIO DA FIRMA INDIVIDUAL QUE SE CONFUNDE COM O DA PESSOA FÍSICA. 
Conforme entendimento da doutrina e da jurisprudência a empresa individual é mera ficção jurídica, criada para habilitar a pessoa natural a praticar atos de comércio, com vantagens do ponto de vista fiscal. Nesse contexto, tem-se que a empresa individual, embora para fins tributários, seja considerada pessoa jurídica, fora desse plano ela é a própria pessoa física. Assim, o patrimônio de uma empresa individual se confunde com o de seu titular, admitindo-se, por consequência, o arresto dos bens em nome deste. Agravo de Instrumento provido.
Em consulta ao site do Instituto de Registro Imobiliário do Brasil (https://irib.org.br/obras/2) , observei a diretriz no sentido de que “ Havendo um só patrimônio, e não havendo personalidade jurídica própria para a empresa individual, não há que se falar em registro de propriedade em nome de empresa individual, posto que, como dito, essa personalidade não existe.”
Nesse mesmo sentido, o site do 4º Registro de Imóveis de Goiânia (http://4registro.com.br/site/empresario-individual-como-adquire-bem-imovel/) que, ao responder à indagação acerca da aquisição de bem pela firma individual, assim se manifesta:
O empresário individual não tem personalidade jurídica nesta condição, e, portanto, não pode adquirir imóvel como tal. O CNPJ que lhe é conferido pela Receita Federal é apenas para fins tributários (assim como ocorre com titulares de serventias notariais e registrais) .
Quando adquire imóveis, o faz como pessoa natural.
Então não se deve, por exemplo, lavrar escritura de compra e venda constando “José da Silva ME, CNPJ xxx”, como adquirente, mas sim João da Silva, CPF xxx, etc.
Também o 1º Tabelionato de Notas e Protestos de Itajaí defende a impossibilidade de registro de compra e venda de imóvel por empresa individual e assim respaldou seu entendimento: 
Ao menos assim decidiu e 7ª Câmara Cível do Tribunal de Justiça do Estado de Minas Gerais. Segundo julgamento realizado em 27/10/2015, a firma individual consiste em ente desprovido de personalidade jurídica. Um empresário individual atua sem separação jurídica entre os seus bens pessoais e seus negócios. Não é possível o registro de escritura pública de compra e venda de imóvel em nome desta firma individual pois a pessoa física se confunde com a própria pessoa do empresário. (http://www.tabelionatoitajai.com.br/empresario-individual-nao-pode-realizar-a-compra-e-venda-de-imoveis/) . 
Quanto à jurisprudência deste Tribunal, pelo que pude observar, não há uniformidade quanto à forma de condenar essa sociedade individual. Em alguns julgados, há a condenação tanto da sociedade empresária quanto do empresário individual. Em outros, somente a pessoa física é condenada ao pagamento do débito. 
Em todos os casos, entretanto, é observada a não aplicação de multa à firma individual e ao empresário individual, simultaneamente, de forma a não caracterizar o bis in idem, posto que o patrimônio envolvido é único.
Em meus julgados, optei por condenar somente os empresários individuais, dada a confusão patrimonial existente entre o empresário e a firma individual, não vislumbrando motivos pra a condenação solidária da empresa, até diante da ausência de personalidade jurídica desta última. 
Não obstante isso, não pude deixar, nesta oportunidade, de considerar a preocupação externada pelo Min. Augusto Sherman no voto condutor do Acórdão 11855/2019-TCU-Primeira Câmara, de que a existência de um CNPJ para a firma individual, ainda que não importe em personalidade jurídica distinta da do empresário, pode resultar, talvez até por equívoco, em distinta propriedade de bens nos cadastros de entidades como bancos, cartórios e departamento de trânsito.
Assim, de forma a conferir maior eficácia na busca de bens e no ressarcimento em fase de execução de dívida, S.Exa. defendeu, naquele julgado, a condenação solidária entre a empresa individual e o empresário.
Neste processo, o representante do MPTCU sugeriu a aposição, no acórdão a ser proferido, dos números do CPF e do CNPJ ao lado do nome do empresário individual, buscando, na mesma linha do acórdão acima mencionado, ampliar as buscas de bens em caso de eventual cobrança judicial posterior.
Entendo que a solução alvitrada pelo MPTCU pode resolver o problema suscitado no Acórdão 11855/2019-TCU-Primeira Câmara. A inclusão do CNPJ ao lado do CPF do empresário individual possibilitará a ampliação da busca pelos bens na fase de execução, sem que seja preciso condenar a empresa individual que não possui personalidade jurídica.
Por fim, acompanho a jurisprudência pacífica quanto à imposição de multa somente ao empresário individual.
	Dessa forma, face à inexistência nos autos de documentos que afastem as irregularidades apontadas nestes autos, acompanho a proposta de encaminhamento oferecida pela unidade técnica, com apoio do MPTCU, e VOTO pela adoção da minuta de acórdão que trago à consideração deste colegiado.
TCU, Sala das Sessões Ministro Luciano Brandão Alves de Souza, em 
Ministro VITAL DO RÊGO 
Relator